【裁判字號】    99,訴,607
【裁判日期】    990527
【裁判案由】    侵權行為損害賠償
【裁判全文】
臺灣板橋地方法院民事判決               99年度訴字第607號
原      告  乙○○
訴訟代理人  鐘耀盛律師
複 代理 人  陳兆瑛律師
被      告  甲○○
上列當事人間因刑事附帶民事訴訟請求侵權行為損害賠償事件，
經本院刑事庭裁定移送前來（98年度附民字第498號），本院於
民國99年5月3日言詞辯論終結，判決如下：
    主  文
被告應給付原告新臺幣伍拾萬元，及自民國九十九年四月十六日
起至清償日止，按年息百分之五計算之利息。
訴訟費用由被告負擔三分之一，餘由原告負擔。
原告其餘之訴駁回。
本判決第一項於原告以新臺幣壹拾柒萬元供擔保後，得假執行；
但被告如以新臺幣伍拾萬元為原告預供擔保後，得免為假執行。
原告其餘假執行之聲請駁回。
    事實及理由
一、原告主張：緣被告甲○○明知原告之妻丙○○為有配偶之人
    ，竟基於相姦之犯意，自民國94年12月間某日起至96年5 月
    底之某日止，先後於台北縣永和市○○路316 號丁○○汽車
    旅館、台北縣蘆洲市○○路367 號戊○汽車旅館、台北市○
    ○○路○段728 巷2 號花翎汽車旅館等處，多次合意發生性
    交行為。嗣因原告於97年3 、4 月間發現丙○○電腦內存有
    丙○○私處之不雅照片及其與被告之MSN 即時通對話內容等
    情，始知悉上情，並對被告提出告訴。被告刑事案件部分，
    業經鈞院刑事庭於99年1 月19日以98年度易字第2299號刑事
    簡易判決判處罪刑，並經臺灣高等法院99年度上易字第687
    號駁回被告上訴確定在案。被告明知丙○○為有配偶之人而
    仍與之相姦，顯係以故意違背善良風俗之方法加損害於原告
    ，原告自得依民法第184 條第1 項後段規定，請求被告賠償
    原告精神慰撫金新台幣（下同）150 萬元等語。求為判決：
    被告應給付原告150 萬元，及自起訴狀繕本送達翌日（即99
    年4 月16日）起至清償日止，按年息5%計算之利息；願供擔
    保請准宣告假執行。
二、被告則以：丙○○在偵審程序所稱其與被告發生第一次性行
    為之時間，與其向原告坦承與被告發生性行為之時間不一，
    有違常情，且丙○○同時另有外遇對象，是被告是否曾於94
    年12月間至96年5 月間與丙○○在上開汽車旅館內為性交，
    即非無疑。丙○○電腦內之私處照片為其自拍，足見其有以
    其私處照片與人網交之習。至所謂丙○○與被告之MSN 對話
    內容，來源不明，不無原告與丙○○為向被告索取賠償而偽
    造之可能；丙○○與被告之對話錄音，被告僅在附和，未曾
    肯認與丙○○去過上開汽車旅館。另丙○○所描繪之被告身
    體特徵，忽略被告身上極其明顯之臀部瘡疤及生殖器上有痣
    之被告獨有特徵，反僅描繪出一般成年男子可能會有之脊椎
    側彎情形，可見丙○○實際上未與被告有肢體上私密接觸，
    上開證據均不足作為被告與丙○○性交之證明等語，資為抗
    辯。併答辯聲明：駁回原告之訴及其假執行聲請；如受不利
    之判決，願供擔保請准宣告免為假執行。
三、兩造不爭執事項：
    被告與丙○○透過MSN認識，互聊關於性行為及性經驗之話
    題。
四、原告主張被告明知丙○○為有配偶之人，竟基於相姦之犯意
    ，自94年12月間某日起至96年5 月底某日止，先後於台北縣
    市數汽車旅館多次合意發生性交行為，被告顯係以故意違背
    善良風俗之方法加損害於原告等語，為被告否認，並以上開
    情詞抗辯。是本件兩造爭執事項要點厥為：被告是否明知丙
    ○○為有配偶之人，並與丙○○發生性行為？經查：
  (一)丙○○與原告為夫妻，為有配偶之人，有原告所提戶籍謄本
    在卷可稽，此部分之事實洵堪認定。丙○○於本院98年易字
    第2299號刑案件審理時到證稱：伊與被告約在94年12月左右
    ，也就是伊兒子出生後在網路上認識，有天伊上網時突然有
    訊息傳過來說這個人要與伊作朋友，伊說好，二人就開始聊
    天。被告MSN 的代號為DUNHILL ，開始聊天時即有相互表明
    性別。伊也有告訴被告伊已結婚，而且有2 個小孩，故被告
    一直都知道伊已婚，且在MSN 聊天時也會直接表示「你老公
    、你老公」等語，核與原告於偵查中提出之丙○○與被告間
    於97年7 月8 日上午10時48分之電話錄音內容：「男（即被
    告）：OK，喔，所以你暑假，暑假比較難。女（即丙○○）
    ：晚上呀，老公出差的時候呀，可是你都不上線。」（見上
    開刑事卷第145 頁）等兩人通話之內容相符，可見被告與丙
    ○○於通話中即提曾及丙○○之夫，足見被告早已明知丙○
    ○為有配偶之人。被告所辯丙○○告訴伊她已離婚只是還跟
    前夫住一起云云，顯不足採。
  (二)被告與丙○○合意為性行為乙節，業據丙○○於本院上開刑
    事案件審理時證述屬實，且所指被告之身體特徵，與經檢察
    官勘驗被告身體之結果相符。又依據被告與丙○○電話錄音
    內容，彼此除於電話中彼此以露骨之性語言互為挑逗，並會
    一同討論該如何提早得知丙○○之夫即原告出差之時間，以
    便及早安排相約外出等情，經本院刑事庭上開刑事案件中勘
    驗屬實（見上開刑事卷第144 至155 頁）；且於丙○○抱怨
    被告寧願看電視而不願於斯時開車來接她，及要被告想像兩
    人以前做愛的樣子時，被告均未反駁，反加以附和；再衡以
    其兩人於97年7 月25日見面前就碰面之地點，丙○○稱：「
    就上次那邊啊! 」，被告即應允：「好」（見上開刑事卷第
    151 頁）；兩人碰面後復一再就被告為何未能像以往兩人碰
    面時，係由被告自行駕車前來之事為討論，且在丙○○提議
    要前往戊○汽車旅館時，被告即立即稱該處過於遙遠等種種
    情狀以觀，均足徵丙○○證稱其與被告於97年7 月25日前即
    曾由被告駕車一起至戊○等汽車旅館為性行為等節與事實相
    符，並非無據。
  (三)至於被告雖於本院提出自身照片，辯稱其臀部有罹患毛囊炎
    及痤瘡，以欲證明與丙○○所述之被告身體特徵未符。惟依
    被告所提照片所示，其臀部因罹患毛囊炎及痤瘡，然其係於
    本院99年5月3日言詞辯論期日當庭所提出，距離其與丙○○
    間自94年12月間某日起至96年5 月底之某日止之相姦行為時
    間，至少已相距3 年以上，且被告亦未提出其係何時罹患毛
    囊炎及痤瘡之相關證明，是否果係於前揭相姦行為期間即罹
    患，顯非無疑；而丙○○所指被告之身體特徵，業經檢察官
    勘驗被告身體之結果相符，已如前述，退步言之，縱認被告
    係為相姦行為期間罹患毛囊炎及痤瘡為真，然以被告所辯，
    其臀部因罹患毛囊炎及痤瘡，雖屬特徵，證人丙○○雖未予
    描繪，然係丙○○有重度近視，被告其他特徵係因親吻近距
    離發現，但並未親吻被告甲○○之臀部，所以不知其屁股有
    無特徵。被告徒以丙○○所描繪之被告身體特徵，忽略被告
    身上極其明顯之臀部瘡疤及生殖器上有痣之被告獨有之特徵
    ，辯稱未與丙○○有私密接觸云云，顯不足採，自無重覆勘
    驗之必要，附此述明。
  (四)被告刑事責任部分，亦經本院刑事庭以98年度易字第2299號
    刑事簡易判決判處罪刑，並經臺灣高等法院於99年4 月28日
    以99年度上易字第687 號駁回被告上訴確定在案，有上開刑
    事判決各1 份在卷可稽。被告所辯為不足取。原告主張被告
    明知丙○○為有配偶之人，於上開時地，多次與丙○○為性
    行為等語，乃為可採。
五、按因故意或過失，不法侵害他人之權利者，負損害賠償責任
    。故意以背於善良風俗之方法，加損害於他人者亦同。次按
    不法侵害他人之身體、健康、名譽、自由、信用、隱私、貞
    操，或不法侵害其他人格法益而情節重大者，被害人雖非財
    產上之損害，亦得請求賠償相當之金額。前二項規定，於不
    法侵害他人基於父、母、子、女或配偶關係之身份法益而情
    節重大者，準用之。民法第184 條第1 項、第195 條分別定
    有明文。按慰藉金之賠償須以人格權遭遇侵害，使精神上受
    有痛苦為必要，其核給之標準固與財產上損害之計算不同，
    然非不可斟酌雙方身分資力與加害程度，及其他各種情形核
    定相當之數額，最高法院51年台上字第223 號判例要旨可資
    參照。本件被告明知丙○○為有配偶之人，竟仍與之為通姦
    之行為，已如前述，自屬不法侵害原告基於配偶關係之身分
    法益，情節重大，原告精神上自受有相當之痛苦，是原告依
    上開規定，請求被告賠償原告精神慰撫金，乃為有據。本院
    斟酌原告為大學畢業、現於汽車公司任職，年收入約72萬餘
    元，名下有投資7 筆；被告專科畢業、曾任職科技公司、現
    待業中，97年度收入約14萬餘元，名下有投資2 筆（除據兩
    造陳明外，並有卷附之稅務電子閘門財產所得調件明細表2
    份可憑），被告不法侵害之情節及原告精神上所受痛苦之程
    度等一切情狀，認原告請求150 萬元，尚嫌過高，應以50萬
    元為允適，逾此金額之請求，洵非正當。
六、綜上，原告基於侵權行為法律關係，請求被告給付50萬元，
    及自起訴狀繕本送達翌日起即99年4 月16日，至清償日止，
    按年息5%計算之法定遲延利息部分，為有理由，應予准許。
    逾此金額之請求，即非正當，應予駁回。
七、兩造陳明願供擔保，聲請宣告假執行或免為假執行，經核原
    告勝訴部分，合於法律規定，爰分別酌定相當之擔保金額宣
    告之；至於原告敗訴部分，其假執行之聲請，失所附麗，併
    駁回之。
八、結論：原告之訴為一部有理由，一部無理由，依民事訴訟法
    第79條、第390條第2項、第392條，判決如主文。
中    華    民    國    99    年    5     月    27    日
                  民事第一庭    法  官  陳翠琪
以上正本係照原本作成
如對本判決上訴，須於判決送達後20日內向本院提出上訴狀
中    華    民    國    99    年    5     月    28    日
                                書記官  簡曉君


司法院資訊處製作；財團法人民間司法改革基金會備份。
